臺灣高雄地方法院民事判決
111年度雄簡字第1123號
原      告  林駿瀚  


被      告  羅恒發  
上列當事人間給付違約金等事件，經本院於民國111 年9 月1 日
言詞辯論終結，判決如下：
    主      文
原告之訴駁回。
訴訟費用由原告負擔。
　　事實及理由
一、原告主張：伊為門牌號碼高雄市○鎮區○○街000 號房屋（下
    稱134 號房屋）之前任屋主，被告則為相鄰132 號房屋（下
    稱132 號房屋）及坐落基地（下稱系爭土地）之所有人，又
    伊曾於民國109 年12月9 日就134 號房屋裝修工程所致鄰損
    糾紛與被告簽立和解書（下稱系爭和解書），約定由伊支付
    和解金新臺幣（下同）120,000 元予被告，被告則應即無條
    件撤回相關刑事告訴，日後亦不得再提起民、刑事訴訟，如
    被告違約，除應返還前揭120,000 元和解金外，另須再支付
    同額120,000 元之違約金。詎被告竟於110 年10月間對伊提
    出竊佔系爭土地之刑事告訴，案經臺灣高雄地方檢察署111 
    年度偵字第6199號調查認定伊係經被告同意始施作132 號、
    134 號房屋之共同壁（下稱共同壁）工程，伊並無竊佔系爭
    土地之犯行而獲不起訴處分確定，被告所為顯已違反系爭和
    解書第7 條不得另提民、刑事訴訟之約定，應予返還和解金
    及支付違約金，為此，爰依系爭和解書之法律關係提起本訴
    ，並聲明：被告應給付原告240,000 元，及自支付命令送達
    翌日起至清償日止，按週年利率5%計算之利息。
二、被告則以：伊不爭執有與原告簽立系爭和解書，及對被告提
    出竊佔系爭土地之刑事告訴等情，惟系爭和解書僅係就原告
    施作134 號房屋裝修工程期間造成伊132 號房屋騎樓樑柱鑽
    孔毀損、1 樓客廳牆面滲水壁癌、2 樓後陽台（共同壁）牆
    面泥作外觀欠佳，及日後伊整修132 號房屋，若有造成原告
    134 號房屋之鄰損免負賠償責任等範圍為協議而已，核與原
    告越界建築共同壁，且因拆除132 號房屋鐵皮屋頂後裝回之
    工程不當造成房屋遇雨漏水，侵害伊之所有權而應予回復原
    狀，係屬二事等語置辯，並聲明：原告之訴駁回。
三、得心證之理由：
　  本件原告主張其與被告有簽立系爭和解書，嗣後被告對其提
    出刑事竊佔系爭土地告訴，為被告所不爭執，堪信為真實。
    而原告主張依系爭和解書第6 條及第7 條約定，就132 號、
    134 號房屋鄰損糾紛，不論任何情形，均不得要求賠償且拋
    棄民、刑事訴訟上一切權利，被告應即撤回告訴，且不得另
    提民、刑事訴訟等情，則為被告所否認，並以前詞置辯，是
    本件之爭點厥為：兩造於系爭和解書所限制被告起訴之範圍
    為何？茲說明如下：
　㈠按和解之範圍，應以當事人相互間欲求解決之爭點為限，至
    於其他爭點，或尚未發生爭執之法律關係，雖與和解事件有
    關，如當事人並無欲求一併解決之意思，要不能因其權利人
    未表示保留其權利，而認該權利已因和解讓步，視為拋棄而
    消滅（原最高法院57年台上字第2180號判例參照）。
　㈡本件原告雖主張被告依系爭和解書第6 條及第7 條之約定，
    就132 號、134 號房屋鄰損糾紛，不論任何情形，均不得再
    行提起民刑事訴訟云云，然查，兩造在系爭和解書上已載明
    其和解之範圍（見本院卷第13頁至第14頁）如下所示：
　  ⒈甲方（即原告）134 號房屋騎樓梁柱上方電錶處，因台電
      原始配電之故，導致水電接新線路時，逾越乙方（即被告
      ）132 號房屋騎樓梁柱鑽孔：原告無條件回復原狀，將13
      2 號房屋騎樓梁柱鑽孔補上，並將電線移回134 號房屋處
      ，甲方（即原告）另支付乙方（即被告）50,000元。
　  ⒉甲方（即原告）134 號房屋翻修，因騎樓墊高，清洗地板
      水流至132 號房屋導致1 樓客廳半腰牆面下方衍生壁癌：
      經修繕估價25,000元，預先補償乙方（即被告）。
　  ⒊乙方（即被告）132 號「房屋2 樓後面陽台處」左側牆面
      因整修期間泥作人員施作不當，「美觀欠佳」，甲方（即
      原告）以45,000元補貼被告乙方（即被告）。
　  ⒋甲方（即原告）整修134 號房屋，於側牆泥作時為求美觀
      ，「未預留鋼筋情事」，日後乙方（即被告）整修132 號
      房屋若造成甲方（即原告）134 號房屋鄰損，將不得追究
      乙方（即被告），乙方（即被告）無須付甲方（即原告）
      修繕賠償責任。
　  ⒌上列事項中甲方（即原告）共應支付乙方（即被告）120,0
      00 元做為和解金。
　  ⒍嗣後無論任何情形，甲乙兩方及其眷屬或任何其他人均不
      會再要求其他賠償，並不得再有異議且拋棄民、刑事訴訟
      上一切追訴權，已提出之告訴乙方（即被告）同意立即無
      條件辦理撤銷告訴。
　  ⒎如乙方（被告）未依前述和解條件撤回告訴或另提民刑事
      訴訟時，則乙方（被告）除應返還已收受之和解金外，並
      應給付甲方（原告）同額之違約金。
　　是根據系爭和解書之內容僅就原告在132 號房屋騎樓梁柱鑽
    孔之損害、原告房屋騎樓墊高致132 號房屋衍生壁癌之損害
    、原告泥作人員在132 號房屋2 樓後面陽台處左側牆面施作
    不當致牆面美觀欠佳及原告自願免除被告將來因側牆泥作導
    致系爭134 號房屋有損害時之賠償責任為記載，並未涉及任
    何被告預為拋棄基於系爭土地所有權之刑事竊佔告訴或民事
    所有權返還、排除侵害、損害賠償請求權之意甚明（至於被
    告是否就其所稱越界之建物有同意原告起造，則僅係其將來
    提起民事訴訟是否敗訴，或提起刑事案件時應承擔誣告罪責
    之問題，要與系爭和解書之範圍無涉），而本件被告提出刑
    事竊佔告訴之標的事實則略為：原告於前年將柵欄拆掉並將
    其牆壁蓋過來，故我要告原告（見臺灣高雄地方檢察署110
    年度他字第7808號卷第13頁），顯與系爭和解書所約定之範
    圍迥異，依首揭說明，自難認被告於簽立系爭和解書時未明
    示保留該權利，即已生放棄追究134 號房屋越界紛爭之本意
    。
　㈢綜上，本件與系爭和解書之內容既非相同事件，基礎事實不
    同，則被告主觀認其財產上權利受到原告侵害之虞，本於行
    使憲法所賦予訴訟基本權為刑事告訴於法並無不合，原告根
    據系爭和解書之約定，主張被告簽立系爭和解書後，違約提
    起另案刑事告訴，應負違約之責，即屬無據。
四、綜上所述，原告依系爭和解書之法律關係，請求被告返還和
    解金120,000 元及支付違約金120,000 元，為無理由，應予
    駁回。
五、訴訟費用負擔之依據：民事訴訟法第78條。
中　　華　　民　　國　　111 　年　　 9　　月　　23　　日
          　　　　高雄簡易庭  法　　　官  謝宗翰
以上正本係照原本作成。
如對本判決上訴，須於判決送達後20日內向本院提出上訴狀，同
時表明上訴理由；如已於本判決宣示後送達前提起上訴者，應於
判決送達後20日內補具上訴理由（均須按他造當事人之人數附繕
本）。
中　　華　　民　　國　　111 　年　　9 　　月　　23　　日
                              書  記  官  史華齡